臺灣臺南地方法院民事判決　　　　　　　95年度訴字第1370號
原　　　告　丙○○
訴訟代理人　丁○○○
被　　　告　乙○○
上列當事人間請求侵權行為損害賠償事件，經本院於民國96年3
月20日言詞辯論終結，判決如下：
    主  文
被告應給付原告新臺幣貳拾壹萬陸仟貳佰壹拾捌元，及自民國九
十五年九月二日起至清償日止，按週年利率百分之五計算之利息
。
原告其餘之訴駁回。
訴訟費用由被告負擔五分之一，餘由原告負擔。
本判決原告勝訴部分得假執行；但被告如於執行標的物拍定、變
賣前，以新臺幣貳拾壹萬陸仟貳佰壹拾捌元為原告供擔保，得免
為假執行。
原告其餘假執行之聲請駁回。
    事實及理由
壹、程序方面：按訴狀送達後，原告不得將原訴變更或追加他訴
    ，但擴張或減縮應受判決事項之聲明者，不在此限，民事訴
    訟法第255條第1項第3款定有明文。查本件原告原起訴請求
    被告給付新臺幣（下同）1,020,643元，及自起訴狀繕本送
    達翌日即民國95年9月2日起至清償日止，按年息5%計算之利
    息，嗣於訴訟中擴張聲明為被告應給付1,122,033元及法定
    遲延利息，參諸前揭規定，應予准許，合先敘明。
貳、原告主張：
一、被告於94年3月9日上午8時許，騎乘車號ＰＺ6-622號機車，
    搭載訴外人黃意真，沿臺南市○○路○段由西向東直行，途
    經府安路5段與安寧街口時，本應注意機車行駛時，駕駛人
    應注意車前狀況，並隨時採取必要之安全措施，而依當時情
    形又非不能注意，竟疏未注意，貿然直行通過該路口，適原
    告由路旁堤防斜坡走下，遭被告撞及，致原告受有左小腿脛
    骨骨折、頭部外傷併顏面多處擦傷瘀腫等傷害，被告上開過
    失傷害犯行，業經臺灣臺南地方法院檢察署檢察官提起公訴
　　，並經本院以94年度易字第1024號刑事判決判處罪刑確定在
  　案。
二、本件被告既駕車不慎，撞及原告造成重傷，原告自得基於侵
    權行為之規定，請求被告賠償下列損害：
（一）醫藥費部分：原告被撞受傷，經至成功大學附設醫院（下
      稱成大醫院）及郭綜合醫院分別花費之醫療費為新臺幣（
      下同）69593元及7820元。
（二）往返醫院之交通費：4620元。
（三）看護費用：原告因骨折而需他人看護，期間長達9個月，
      共花費看護費用18萬元。
（四）工作損失：9個月無法工作損失36萬元。
（五）精神慰撫金：原告左小腿脛骨骨折、頭部及顏面多處受傷
      ，無法行動，每日痛楚呻吟，精神所受之打擊至深且鉅，
　　  為此請求賠償精神損害50萬元，當非苛求。
三、綜上，原告之損害金額共計1,122,033 元，爰依侵權行為之
    法律關係提起本件訴訟，並聲明：（一）被告應給付原告1,
    122,033元及自起訴狀繕本送達之翌日起至清償日止，按年
    息5%計算之利息；（二）願供擔保請准宣告假執行。
參、被告則以：此次車禍係因原告徒步行走穿越道路未注意左右
    來車，為肇事主因。又原告所提出之伙食費及單人房之病房
    費用支出並無必要。且原告已屆退休年齡且無勞保資料，故
    否認其有工作損失，再者依成功大學附設醫院開立之診斷書
    ，原告已於94年3月26日出院，術後骨折部分已有改善，參
    以其為本件事故之肇事主因，故原告所要求之精神慰撫金顯
    然過高。另原告已受領55,266元之強制汽車責任保險給付，
    及事故當日被告給付之6,000元，則原告之損害賠償請求，
    自應扣除上開金額等語，資為抗辯。並聲明：（一）原告之
    訴駁回。（二）如受不利之判決，願無擔保請准免予假執行
    。
肆、得心證之理由：
一、被告於94年3月9日上午8時許，騎乘車號ＰＺ6-622號機車，
    搭載訴外人黃意真，沿臺南市○○路○段由西向東直行，途
    經府安路5段與安寧街口時，本應注意機車行駛時，駕駛人
    應注意車前狀況，並隨時採取必要之安全措施，而依當時情
    形又非不能注意，竟疏未注意，貿然直行通過該路口，適原
    告由路旁堤防斜坡走下，遭被告撞及，致原告受有左小腿脛
    骨骨折、頭部外傷併顏面多處擦傷瘀腫等傷害，被告上開過
    失傷害犯行，業經臺灣臺南地方法院檢察署檢察官提起公訴
　　，並經本院以94年度易字第1024號刑事判決判處罪刑確定在
  　案。又原告已受領強制汽車責任保險金55,266元，及被告給
    付之慰問金6,000元等情，業經原告提出國立成功大學醫學
    院附設醫院之診斷證明書及新光產物保險股份有限公司96年
    1月29日南汽理字第960021號函為證，並經本院依職權調閱
    上開過失傷害刑事案全卷查明屬實，且為兩造所不爭，自屬
    真實。是被告對於本件車禍之發生，以及原告因本件車禍，
    受有受有左小腿脛骨骨折、頭部外傷併顏面多處擦傷瘀腫等
    傷害，確有過失無疑。惟原告穿越道路未注意左右來車，亦
    有過失，本院斟酌系爭車禍事故發生經過，及兩造應負之注
　　意義務情節、前開過失程度等情，並參酌卷附臺南市警察局
  　第三分局道路交通事故調查報告表及各欄項目明細內容、系
    爭車禍事故現場照片、原告所受傷害等情，認為原告、被告
　　於系爭車禍事故之發生各應負擔百分之六十、四十之過失責
    任為適當，而臺灣省臺南區車輛行車事故鑑定委員會之鑑定
    意見書亦同此見解（參本院卷第30頁）。
二、原告主張被告因有前開過失之侵權行為，致其受有高達1,12
    2,033元之損害，被告則以前詞置辯，是兩造之爭點乃在於
    原告得請求損害賠償之項目為為何？其損害總額為何？
（一）按因故意或過失，不法侵害他人之權利者，負損害賠償責
      任；又不法侵害他人之身體、健康、名譽、自由、信用、
      隱私、貞操，或不法侵害其他人格法益而情節重大者，被
      害人雖非財產上之損害，亦得請求賠償相當之金額，民法
      第184條第1項前段、第195條第1項定有明文。本件被告確
      有因過失致原告身體受傷之行為，既已認定如上，揆諸前
      揭說明，原告依前揭民法第184條第1項前段、第195條第1
      項侵權行為損害賠償之法律關係，請求被告賠償其因此所
      受之財產上及非財產上之損害，洵屬有據，應予准許。
（二）第按負損害賠償責任者，除法律另有規定或契約另有訂定
      外，應回復他方損害發生前之原狀，債權人得請求支付回
      復原狀所必要之費用，以代回復原狀；又不能回復原狀或
      回復顯有重大困難者，應以金錢賠債其損害，民法第213
      條第1項、第3項及第215條分別定有明文。查被告因上開
      過失傷害行為，非法侵害原告之身體健康，自應負侵權行
      為損害賠償責任，茲依原告請求之項目及金額，分述如下
      ：
　　　1.原告醫療費用部分：
        原告主張其因本件車禍受傷，至成功大學附設醫院及郭
      　綜合醫院分別花費之醫療費為新臺幣（下同）69593元
        及7820元。並提出成功大學醫學院附設醫院門診費用收
        據33張、郭綜合醫院醫療費收據65紙為證（見本院95年
        度南簡調字第683號卷第14至112頁）。惟查上述醫療費
        用成大醫院門診費用自付額為11,011（94年12月9日及
        95年2月6日為精神科醫療費與本件無關不得計入），郭
        綜合醫院看診費則為4,620元，又成大醫院之病房分為
        三人病房、二人病房及單人病房三種，二人病房之自付
        額為每日1,380元，單人病房則為2,920元，原告共從94
        年3月9日至94年3月26日共住院17日，有成大醫院96年1
        月3日成附醫醫事字第0950016257號函附病房費用批價
        明細表在卷可佐（參本院卷第50頁），審酌原告之身分
        、地位及病情狀況，應以二人病房為計價基準，較符合
        必要性原則，基此，則原告住院費損害為23,460元【計
        算式：1380元×17天＝23460元】，至於原告主張往後
        另有開刀費7萬元部分，則據成大醫院函覆：建議病患
        在骨折癒合後與身體狀況穩定下接受拆除內固定手術等
        語，參成大醫院96年3月6日成附醫醫事字第0960002894
        號函（見本院卷第73頁），因該手術究否實施尚未確定
        ，且手術費用為何，原告亦未舉證以實其說，是此部分
        尚難認為已發生之損害。綜上，原告醫療費用實際損害
        應為39,091元【計算式：11,011元+4,620元+23,460元
        ＝39,091】。逾此部分之請求，即嫌無據。
      2.交通費用損害部分：
        因原告左小腿脛骨骨折，故就醫時均需搭乘計程車，受
        有花費4,620元之損害，有車資收據可證（參本院95年
        度南簡調字第68 3號卷第19頁以下），且為被告所不爭
        （見本院卷第57頁），原告就此請求被告賠償，洵屬有
        據，應予准許。
      3.看護費用部分：
        按因身體或健康受不法侵害，需人長期看護，就將來應
        支付之看護費，係屬增加生活上需要之費用，加害人即
        應予以賠償（最高法院88年度台上字第1771號判決參照
        ）；至於被害人因受傷需人看護，而由親屬看護時，雖
        無現實看護之支付，亦應認被害人受有相當看護費之損
        害，得向加害人請求賠償。蓋因親屬照顧被害人之起居
        ，固係出於親情，但親屬看護所付出之勞力，並非不能
        評價為金錢，只因兩者身分關係密切而免除支付義務，
        此種親屬基於身分關係之恩惠，自不能加惠於加害人，
        故應衡量及比照僱用職業護士看護情形，認被害人受有
        相當看護費之損害，得向加害人請求賠償（最高法院89
        年度台上字第1749號判決參照）。本件原告因受有左小
        腿脛骨骨折、頭部外傷，需他人照護，其期間以6至9個
        月為宜，有成大醫院95年12月5日函附診療摘錄表附卷
        可稽（見本院卷第43頁），又參酌臺南市住院病患家事
  　　　服務業職業工會之看護工分為日班12小時1,100元，夜
        班12小時1,1 00元，全日班24小時2,000元等情，此有
    　　該會95年10月27日南市住工總字第96034號函附卷可考
      　，則若原告得請求以6個月之看護費用至少亦為36萬元
        【計算式：每日2000元*30天*6個月＝360000元】，現
        原告僅請求18萬元，尚屬合理，應予准許。
      4.減少勞動能力損失部分：
        原告任職於明央企業社，每月工資3萬元，有工作證明
        書附卷可徵（參本院95年度南簡調字第683號卷第129頁
        ），且據證人即明央企業社負責人甲○○到院證述明確
        （見本院卷第58頁至61頁），是堪採信。又原告因受有
　　　　左小腿脛骨骨折、頭部外傷，需他人照護，其期間以6
  　　　至9個月為宜，有成大醫院95年12月5日函附診療摘錄表
    　　附卷可稽（見本院卷第43頁），參以原告迄今尚未接受
      　拆除內固定手術，是認原告不能工作之期間為9個月，
　　　　，依此計算結果，原告得請求被告賠償之減損勞動能力
  　　　損失金額為27萬元【計算式：每月3萬元×9個月＝27萬
        元】，逾此部分之請求，即屬無據。
      5.精神慰撫金元部分：
        本院審酌原告為國小畢業，且從事組立工為生，而其名
        下並無不動產，惟有利息及投資所得；而被告為高中畢
        業，職業為工，有薪資所得，有財政部稅務電子閘門財
        產所得調件明細表附卷可參（見本院卷第9至20頁），
        並斟酌原告因本件車禍受有左小腿脛骨骨折、頭部外傷
        併顏面多處擦傷瘀腫等傷害、9個月無法工作等一切情
        狀，認原告請求精神慰撫金之數額以20萬元為適當，逾
        此範圍之請求，尚嫌過高，不應准許。
（三）惟本件原告就系爭車禍事故之發生，與有過失，原告、被
      告於系爭車禍事故之發生各應負擔百分之六十、四十之過
　　　失責任之情，已如前述，則依過失相抵之規定，原告得請
  　　求被告賠償之數額應依此比例減輕為277,484元【計算方
      式為：（39,091+4,620+180,000+270,000+200,000）×40
      ％＝277,484】。另原告已受領55,266元之強制汽車責任
      保險給
     付及原告先前給付6,000元，則被告應給付原告之金額，於
     再扣除上開之理賠後，應給付原告之損害賠償金額為216,
     218元（計算式為：000000-00000=6000＝216,218）。逾此
     部分之請求，核屬無據，不應准許。
三、綜上所述，原告依侵權行為之法律關係，於請求被告給付21
    6，218元及自起訴狀繕本送達翌日即95年9月2日起至清償日
    止按週年利率5%計算之利息範圍內，核無不合，應予准許。
    逾此範圍之請求為無理由，應予駁回
伍、本件為關於財產權之訴訟，所命給付之金額未逾500,000元
    之所為被告敗訴判決，應依民事訴訟法第389條第1項第5款
    規定，依職權宣告假執行，是原告聲請就勝訴部分供擔保為
    假執行，即無必要；被告陳明願供擔保請准宣告免為假執行
    ，爰依同法第392條第2項、第3項規定宣告之。至原告敗訴
    部分，其假執行之聲請即失所附麗，應併予駁回。
陸、據上論結：本件原告之訴為一部有理由，一部無理由，依民
    事訴訟法第79條、第389條第1項第5款、第392條第2項、第3
    項，判決如主文。
中　　華　　民　　國　　96　　年　　3 　　月　　30　　日
                  民事第四庭    法　官　廖建彥
以上正本係照原本作成。
如對本判決上訴，須於判決送達後20日內向本院提出上訴狀。
中　　華　　民　　國　　96　　年　　3 　　月　　30　　日
                                書記官　黃敏純
